【裁判字號】    99,交聲,353
【裁判日期】    990409
【裁判案由】    聲明異議
【裁判全文】
臺灣彰化地方法院交通事件裁定         99年度交聲字第353號
原處分機關  交通部公路總局臺中區監理所彰化監理站
即移送機關
異  議  人  甲○○
即受處分人
上列異議人即受處分人因違反道路交通管理處罰條例案件，對於
交通部公路總局臺中區監理所彰化監理站99年3 月26日所為之處
分（原處分案號：彰監四字第裁64-Z00000000號），聲明異議，
本院裁定如下：
    主  文
異議駁回。
    理  由
一、原處分意旨略以：異議人即受處分人甲○○於民國99年1 月
    22日下午2 時45分許，駕駛車牌號碼XO-043營業一般大貨車
    ，行經國道一號高速公路南下117 公里處（即造橋地磅站前
    之收費站），因「汽車行駛於高速公路上，汽車駕駛人未繫
    安全帶」之違規行為，經國道公路警察局第二警察隊警員以
    Z00000000 號違反道路交通管理事件通知單舉發異議人違反
    道路交通管理處罰條例第31條第2 項之規定，原處分機關依
    上開舉發事實，爰依法對異議人予以裁處罰鍰新臺幣（下同
    ）3 千元，於法應無不合等語。
二、聲明異議意旨略以：異議人甲○○駕駛前揭營業一般大貨車
    ，行經上開地點，確實有繫安全帶，況其當日行車至該地磅
    站前時，早已接收到無線電回報前方有警察執行取締未繫安
    全帶及酒測職務，故不可能故意不繫安全帶，且其全車均貼
    有隔熱紙，故應會反光而無法直視入車內，又大貨車駕駛座
    一向偏高，應是員警有所誤認，其於取締當時亦曾與員警爭
    執，異議人因此拒絕簽收，該處亦無錄影取證，為此聲明異
    議，請求撤銷原處分云云。
三、按汽車行駛於高速公路上，其駕駛人或前座乘客未繫安全帶
    者，處駕駛人新臺幣3 千元以上6 千元以下罰鍰；行車前駕
    駛人及前座乘客均應繫妥安全帶，道路交通管理處罰條例第
    31條第2 項、道路交通安全規則第89條第1 項第5 款分別定
    有明文。
四、經查：
    （一）本件異議人即受處分人甲○○於於上開時、地，駕駛
          車牌號碼XO－043 號之營業一般大貨車，因行駛於高
          速公路上未繫安全帶為國道公路警察局第二警察隊員
          警當場攔停掣單舉發等情，有國道公路警察局公警交
          字第Z00000000 號舉發違反道路交通管理事件通知單
          影本1 紙在卷可稽，堪先認定。
    （二）證人即本件舉發員警邱盈達於本院訊問時到庭具結證
          稱：「伊當日係在國道一號高速公路南下117 公里即
          造橋收費站前執行勤務，伊站立之地點為地磅站前之
          安全島上，位置比較高，可以清楚見到異議人在駕駛
          座之情形。因為異議人所駕駛之營業一般大貨車車前
          擋風玻璃並未貼隔熱紙，伊清楚目擊異議人沒有繫安
          全帶，便將異議人攔停，請其打開車門確認安全帶是
          否損壞，而異議人打開車門時，經伊確認該車之安全
          帶並未損壞且異議人確實未繫安全帶」等語明確（見
          本院99年4 月7 日訊問筆錄），參以員警執行公務時
          ，本身即受有行政懲處責任之監督，且其到庭具結作
          證，更係以刑事責任擔保其證言之真實性，本件舉發
          員警既已到庭就當時所見情形證述綦詳，並無何違常
          理之處，而其與異議人並不認識，彼此間亦無任何嫌
          隙，當不至甘冒涉犯偽證罪之風險，蓄意構陷異議人
          之理，況舉發當時為日間、視距良好，證人在視線上
          應無誤認違規情事之虞，本院就其前開證言復查無顯
          著瑕疵或與事實不符之處，是其證述應值採信。
    （三）再者，違反交通管理處罰條例案件之審理，除重在發
          見實體真實並保障行為人權益，亦在維護交通秩序，
          確保交通安全，而交通違規案件，對行為人違規事實
          之舉證，雖應由為裁罰行為之行政機關負舉證責任，
          惟交通違規案件有其即時性與急迫性，從而關於證明
          違規事實之證據，應視具體案件認定，考量到交通案
          件之特性及行政資源之有限性，主管機關對於所有違
          規之案件，並無法皆以拍照或錄影之方式予以舉證，
          另主管機關對於具體案件中，基於交通秩序維護及行
          政效率之考量，並非必以拍照或錄影之方式搜證舉發
          ，亦得以攔檢、錄影或其他方式為違規舉發，員警利
          用攝影機或數位攝影機為蒐證，係為補強其舉證之正
          確性，並非無攝影機或數位攝影機之紀錄即可推論警
          員之舉發有誤，或認其事後之證述為不可採，尚難逕
          認未附有違規照片之舉發為不合法，是以異議人以無
          拍攝照片或錄影存證為辯，實無可採。
    （四）至異議人雖另辯稱系爭車輛之前擋風玻璃貼有反光隔
          熱紙一情，固據其提出照片2 張為證，惟依該照片所
          示，其上並無拍攝日期，已難認定系爭車輛於違規當
          時確有黏貼隔熱紙之狀態，且該等狀態復非相關車輛
          基本資料所需記載之事項，即無從以事後查詢或其他
          管道知悉其貼反光隔熱紙之確切時間，尚難為有利於
          異議人之認定。
五、綜上所述，本件異議人駕駛上開車輛於前揭時、地確有未繫
    安全帶之違規情形無訛，原處分機關援引道路交通管理處罰
    條例第31條第2 項規定裁處異議人3 千元之罰鍰，於法並無
    不合，異議人本件異議為無理由，應予駁回。
據上論斷，應依道路交通案件處理辦法第19條，裁定如主文。
中    華    民    國    99    年    4     月    9     日
                  交通法庭            法  官  胡宜如
以上正本證明與原本無異。
如不服本裁定，應於裁定送達後五日內向本院提出抗告狀(須附
繕本 )。
中    華    民    國    99    年    4     月    9     日
                                      書記官  林淑文

司法院資訊處製作；財團法人民間司法改革基金會備份。
